臺灣高等法院臺中分院刑事判決　　　　　　　　　　　九十一年度上訴字第三九號
　　上　訴　人　臺灣彰化地方法院檢察署檢察官
　　上　訴　人　己○○
　　即　被　告
　　　　　　　　辛○○
　　　　　　　　庚○○
　　被　　　告　壬○○
　　共　　　同
　　選任辯護人　戊○○
　　　　　　　　羅淑青　律師
右上訴人因被告重傷害等案件，不服台灣彰化地方法院八十九年度訴字第七八八號中
華民國九十年十月五日第一審判決（起訴案號：台灣彰化地方法院檢察署八十九年度
偵字第四九八號），提起上訴，本院判決如左：
      主  文
上訴駁回。
      事  實
一、己○○因丁○○承租其所有坐落彰化縣埔鹽鄉○○段五三三、五三四地號之土地
    ，與丁○○滋生糾紛，竟與其弟辛○○、庚○○共同基於傷害犯意之聯絡，於民
    國八十八年十二月二十日上午十一時許，持木棍無故侵入彰化縣埔鹽鄉○○村○○路○段八六號丁○○所有之神明廳、碾米間建築物內，先由辛○○抓住丁○○
    之雙手，再由己○○、庚○○分持木棍毆打丁○○之身體，致丁○○受有腹部鈍
    器受傷、左第八、九肋骨骨折、左腓骨骨折、雙上下肢挫傷、頭部外傷等傷害。
二、案經被害人丁○○訴由台灣彰化地方法院檢察署檢察官偵查起訴。
    理  由
壹、被告己○○、辛○○、庚○○（下簡稱被告等三人）部分：
一、訊據上訴人即被告己○○，坦承毆打告訴人丁○○，但供稱係其一人毆打告訴人
    云云。上訴人即被告辛○○、庚○○則均矢口否認有毆打告訴人丁○○，並均辯
    稱：毆打時，伊等均不在場，伊等係聽到說有人在吵架，過去勸架云云。被告己○○、辛○○、庚○○之辯護人為被告三人辯護稱：證人丙○○、子○○、癸○○於九十年五月二十五日原審法院訊問時，均證稱當時沒有看到女的在場或沒有
    看到告訴人之妻在場，足證證人即告訴人之妻林陳阿心確實不在場。林陳阿心於
    偵審中之證述，並非實在。又事發現場，面臨彰水路，人車頻繁，證人林陳阿心
    竟稱求救無人，與常情有違。又本案現場碾米間因年久失修，告訴人怕房屋塌毀
    後，必須將土地歸還被告己○○，故在屋內架設多支長柱子，支撐屋頂，防止房
    屋倒塌。本案發生後，告訴人為營造被告四人聚集在屋內圍毆其一人之假象，才
    將屋內大部分長柱子及雜物清除搬移，破壞現場及原貌。案發時，該房屋空間極
    為狹窄，容不下三個男人，在該處持木棍毆擊告訴人。而被告庚○○、辛○○等
    人當時在對面木材行辦公室中坐談，驚聞打架，始先後奔至滋事之空屋，其等前
    來之真意及目的在勸架，實無傷害及無故侵入住宅之犯意。又本案被告與告訴人
    發生互毆之系爭建物，乃一棄置多年，且已因道路拓寬而拆除大半之老舊空屋，
    實際上長年無人居住，與刑法第三百零六條之構成要件不符。又本案案發時，被
    告己○○與告訴人協商不成，一時衝突，起意傷害，絕無重傷之故意。又財團法
    人彰化基督教醫院九十一年十月四日函謂告訴人之傷勢「應一人以上以棒狀之鈍
    器重力所傷」。鈞院並未要求認定告訴人傷勢是多少人造成，診斷醫師何以自行
    認定「應一人以上以棒狀之鈍器重力所傷」，有失公平慎重之立場，不足為本案
    判斷之依據云云。
二、惟查，被告己○○、辛○○、庚○○右揭共同傷害犯行，有下列之證據：（一）
    、迭據告訴人丁○○指訴甚詳。告訴人丁○○於偵查中指稱：「在八十八年十二
    月廿日上午一點左右，被告四人持木棍侵入我住宅內打我，一開始在碾米間，我
    和我太太在碾米，他們四人進來，辛○○把我手抓著，其他三人用棍子打我，當
    時我太太往外走，並喊救人，壬○○跟著出去，辛○○把我手抓高，庚○○、己○○用拳頭打我身體，並說看你還敢不敢買這塊土地，後來我要往神明廳退，庚○○即用棍子打我左腳，把我左腿打斷。」（見八十九年度偵字第四九八號偵查
    卷第五一頁反面）於原審法院亦指稱：「當天（即八十八年十二月二十日）我和
    我太太進去舊屋碾米間碾米，被告等人就闖進來，辛○○在我後方把我的手往後
    架高，其他三人就持木棍撞擊我的身體，當時我人在碾米機旁，我太太人在窗戶
    旁撿米，己○○站中間、壬○○在我左手邊、庚○○在我右手邊，三人用木棍撞
    擊我肚子及胸部，我就哀叫說我的肋骨要斷了，他們四人喊說要『讓你死，看你
    敢不敢買這塊地』：：：我就掙脫出來進入神明廳，打算從那邊跑出去，因為神
    明廳門被壬○○將門鎖住他守著門，我不能出去，被壬○○持木棍撞擊肚子，我
    倒退靠近供桌旁又被庚○○持木棍打我的左小腿，我人就坐在地上，己○○、庚○○、辛○○三人就持木棍朝我的身體、頭部、腿部揮打，我當時用雙手手掌朝
    外護住額頭以保護我的頭部，所以我的手掌、頭部都有受傷。」（見原審卷第九
    四頁）。於本院亦為相同之指訴。（二）、目擊證人林陳阿心之證述。林陳阿心
    於偵查中證稱：「（當天事情發生時你有無在場？）有，當時我和我先生在碾米
    ，辛○○進去抓讓我先生給他們其他三兄弟用棍子打。」（見偵字第四九八號偵
    查卷第五三頁反面）；於原審法院亦證稱：「當天我和我先生回到舊屋碾米間內
    同時在那邊，我先聽到丁○○在哀叫，我抬頭看到辛○○抓住我先生將他的兩手
    往後叉高，己○○、庚○○、壬○○三人持木棍前端撞擊我先生肚子、胸部，我
    要去拉開他們，就被庚○○的左手撞到我的胸前，我趕快跑出去求救，求救後想
    要再回到舊屋內，就進不去，因為神明廳的門被關起來了，我在外面一直敲門，
    他們四人才打開門持木棍走出來，他們四位都有拿木棍，他們走後，我馬上進屋
    扶起我先生，那時我先生坐在地上身體靠在神明桌邊，他告訴我他的腳斷了，站
    不起來，：：：我就趕快扶他到外面道路旁，然後到醫院就診。」（見原審卷第
    九三、一二一頁）。均證稱被告己○○、辛○○、庚○○確有進入告訴人彰化縣
    崑崙村彰水路一段八六號之碾米間，持木棍毆打告訴人。（三）、告訴人遭人毆
    打致受有腹部鈍器受傷、左第八、九肋骨骨折、左腓骨骨折、雙上下肢挫傷、頭
    部外傷等傷害，亦有彰化基督教醫院、溪湖醫院診斷証明書各一紙附卷可憑（見
    偵字第四九八號偵查卷第六、七頁）。又告訴人於八十八年十二月二十日至財團
    法人彰化基督教醫院求診，依臨床症狀及影像學檢查判斷，應一人以上棒狀之鈍
    器重力所傷，造成病患頭部、胸部、腹部、雙下肢多處挫傷及骨折。病患於住院
    期間持續頭痛併嘔吐，是頭部受重挫之故，廣泛性胸痛、腹痛有內出血之虞，左
    腓骨完全斷裂，乃極重力所致，綜觀其傷勢可謂嚴重，此有該院九十一年十月四
日彰基病歷字第九一一００一０號函可憑（見本院卷第一六九頁）。依上開診斷
    証明書之記載，告訴人所受之傷害，未達重傷害之程度。
三、被告等均辯稱；證人林陳阿心不在場，其證詞不可採信云云。但（一）被告己○○承認係其一人在碾米間與告訴人拉扯毆打，再由南邊的門到神明廳（見原審卷
    第一二一頁反面），己○○稱告訴人被毆打後所在位置係在神明廳內。林陳阿心
    亦證稱：「他們走後，我馬上進屋扶起我先生，那時我先生坐在地上身體靠在神
    明桌旁邊。」（見原審卷第九三頁）。林陳阿心證稱告訴人被毆後在神明廳內，
    與上開己○○供稱與告訴人毆打到神明廳之情節相符。（二）而證人陳淑媛、丙○○、癸○○亦均證稱；其等均在案發房屋斜對面四、五間店坐，好奇出來看，
    看見三個人站著，告訴人或有一個人坐在地上，有救護車來等語（見原審卷一五
    七、一０二、本院卷第一０二頁、一０七、一０八頁）。是告訴人於遭毆受傷後
    ，救護車到達前，已移至屋外坐在地上等候救護車。（三）告訴人於遭毆打後，
    受有左腓骨骨折、肋骨骨折等傷害，顯已無法獨力行走。（四）被告等人均未為
    告訴人叫救護車，亦未扶告訴人至路邊等候救護車。就上開情節觀之，足認證人
    林陳阿心證稱案發當時，其在場見被告等毆打告訴人，因至外求救，返回後神明
    廳門已被關，後來被告等人離去發現告訴人坐在神明廳，就將告訴人扶到外面道
    路旁之證詞，並非虛構，林陳阿心確有在場。被告等辯稱林阿心不在場，核與事
    實不符，均不能採信。另證人丙○○、子○○、癸○○雖均證稱未見證人林陳阿
    心云云。但證人丙○○、子○○、癸○○三人係發現有人吵架後，才自案發現場
    斜對面癸○○所營雜貨店內出來看，丙○○證稱：救護車來之前出去看又進去，
    救護車來伊等才又出去看。站著的人伊不認識，坐著的人是告訴人云云；證人子
    ○○證稱：看到三個人站著，一個人坐著，伊眼睛不好，坐著的人看不清楚。伊
    等三個人看一下，又進去沒有再出來云云。癸○○證稱：三個陌生人站著都是男
    的，告訴人坐在地上。有救護車來，沒有出來看云云（見本院九十一年三月二十
    一日訊問筆錄）。丙○○、子○○、癸○○三人並非全程在案發現場斜對面觀看
    ，是其等證稱未見林陳阿心在場，不足以證明林陳阿心未在場。
四、案發之碾米間，寬東西寬約三．九五公尺，南北長約四．三０公尺，設有二門一
    窗；神明廳長五．四九公尺、寬三．六二公尺，設有二門，碾米間與神明廳隔一
    窄巷，有門相通，均為建築物，亦經本院勘驗現場測量無訛（見本院九十一年八
    月九日勘驗筆錄），並有照片可憑。被告等辯稱碾米間非建築物，顯有誤會。又
    本件係由被告辛○○抓住告訴人，再由己○○、庚○○持木棍擊打，就上開空間
    而言，縱架設支架，堆置物品，亦無不能容下告訴人與被告己○○、辛○○、庚○○等人之情形。被告等辯稱案發時，碾米間已堆滿雜物，且架設支架，容不下
    被告及告訴人等人，並非有據。
五、本件告訴人所受之傷害未達重傷之程度，已如前述。而依告訴人之指訴及證日林
    陳阿心之證詞，本件告訴人係遭辛○○抓住雙手，再任由被告等人持木棍毆打，
    甚且門已被反鎖，求救無門，亦無從逃離。若被告等人有意使告訴人受有毀敗一
    肢以上之機能或其他重傷害，則被告等人可以從容為之，毫無阻礙。但被告等傷
    害告訴人並未使告訴人受有重傷害，即自行離去，不能認被告等有重傷害之故意
    。況一般以棍棒擊打四肢，固會造成骨折。但四肢骨折，通常情形均不會造成四
    肢機能毀敗之程度，告訴人代理人以被告庚○○以木棍擊斷告訴人之左小腿腓骨
    ，認被告一夥人有使告訴人受一肢以上機能毀敗之重傷害犯意，顯有誤會。此外
    ，又無證據足以證明被告己○○、庚○○、辛○○等人有使告訴人受重傷之故意
    ，自難認被告己○○等人有重傷告訴人之故意。
六、又告訴人於八十八年十二月二十日至財團法人彰化基督教醫院求診，經本院函請
    查明告訴人當時傷勢如何？如何造成？該院函覆：依臨床症狀及影像學檢查判斷
    ，應一人以上棒狀之鈍器重力所傷，造成病患頭部、胸部、腹部、雙下肢多處挫
    傷及骨折。病患於住院期間持續頭痛併嘔吐，是頭部受重挫之故，廣泛性胸痛、
    腹痛有內出血之虞，左腓骨完全斷裂，乃極重力所致，綜觀其傷勢可謂嚴重，此
    有該院九十一年十月四日彰基病歷字第九一一００一０號函可憑（見本院卷第一
    六九頁）。己○○陳稱係其一人與告訴人丁○○拉扯、互毆，即與事實不符，不
    能採信。是告訴人及證人林陳阿心均指稱係由被告等多人所毆傷，合於事理，可
    以採信。
七、綜上各證及說明，被告己○○、庚○○、辛○○右揭犯行，事證明確，可以認定
    。被告己○○、庚○○、辛○○及其等辯護人所辯，均核與事實不合，不能採信
    。
八、被告等聲請傳訊彰化基督教醫院醫師，認無必要。證人陳春男於本院審理時證稱
  ：小時候進去案發之房屋，十幾年來未曾進去過，案發時亦未在現場等語，不能
    為案發時碾米間狀況之證件，附此敘明。另辯護要求勘驗原審法院八十九年十二
    月二十一日錄音帶，因本院認定犯罪事實，並未依庚○○該日之供述，認無必要
    。又被告等辯護人指摘彰化基督教醫院之九十一年十月四（九一）彰基病歷字第
    九一一００一０號函非基於公平慎重之立場所出具，不足為判斷之依據，略謂本
    院僅函請該院查明告訴人之傷是如何造成？傷勢如何？並未要求認定傷勢是多少
    人造成。該院醫師自行認定應一人以上以棒狀之鈍器重力所傷，認該函非基於公
    平慎重之立場而出具云云。上開來函係有專門知識之醫師依告訴人之傷害所出具
    之意見，自得據為本院認定犯罪事實之依據。
九、核被告己○○、庚○○、辛○○等三人所為，均係犯刑法第二百七十七條第一項
    之傷害罪及同法第三百零六條第一項之侵入建築物罪。傷害部分，公訴人認被告
    等三人係犯刑法第二百七十八條第三項、第一項之重傷害未遂罪，起訴法條嫌有
    未洽，應予變更。被告己○○、庚○○、辛○○三人間，有犯意聯絡、行為分擔
    ，均為共同正犯。其等所犯傷害罪與侵入建築物罪間，有方法、結果之牽連關係
    ，應從一重之傷害罪處斷。原審判決認被告己○○、庚○○、辛○○三人上開犯
    行，事證明確，並審酌被告等之素行，及渠等犯罪之動機、目的、手段、所生之
    危害、告訴人之傷勢不輕並被告等犯罪後之態度等一切情狀，各量處有期徒刑二
    年；且以被告等三人犯罪所用之木棍，因未予扣案，為免執行困難，不予宣告沒
    收。認事用法及量刑均無不當。被告己○○上訴意旨略以僅其一人毆打告訴人，
    並非侵入建築物，原審量刑過重；被告庚○○、辛○○上訴意旨則略以其等係前
    往勸架，並未毆打告訴人云云，其等上訴非有理由，應予駁回。檢察官上訴意旨
    亦略以被告等有重傷之故意，原審判決依一般傷害論處，尚屬有誤，指摘原審判
    決不當，其上訴亦無理由，應予駁回。
貳、被告壬○○部分：
一、公訴意旨另以：被告壬○○亦與被告己○○等三人於右揭時、地，共同毆打丁○○受傷，因認被告壬○○與被告己○○等三人共同涉犯刑法第二百七十八條第三
    項、第一項之罪及同法第三百零六條第一項之罪。
二、按犯罪事實應依證據認定之，無證據不得推定其犯罪事實，刑事訴訟法第一百五
    十四條定有明文。公訴人認被告壬○○亦涉犯刑法第二百七十八條第三項、第一
    項之罪及同法第三百零六條第一項之罪，無非以告訴人丁○○之指訴及證人林陳
    阿心之證述，為其主要論據。但被告壬○○否認有何傷害犯行，並辯稱伊係到場
    勸架等語。查案發當日上午十點許，被告壬○○曾前去告訴人之兄乙○○住處，
    請乙○○一同過去告訴人上開處所，此業經證人乙○○於偵查中及本院調查時，
    證述屬實。倘被告壬○○係為毆打告訴人，進入告訴人所有之建築物內，並曾毆
    打告訴人，衡諸常情，則應無再前往請乙○○一同前去告訴人處所之理。是壬○○辯稱其係前往勸架，可以採信。又告訴人於偵查中及法院訊問時，雖皆明確指
    稱被告己○○等三人毆打伊時，在告訴人之妻林陳阿心離開後，被告壬○○將神
    明廳之大門關起來等語。然原審法院訊以告訴人：有否親眼目睹時，則改稱：沒
    有親眼看到壬○○關門，但伊看見門關著，壬○○站在門的旁邊，所以伊認為門
    是壬○○關的等語（見原審卷第二四七頁）。告訴人此部分指訴，前後已有不同
    ；且所稱壬○○關上神明廳大門，係其臆測之詞，不能採為認定犯罪事實之證據
    。另告訴人稱見壬○○站在神明廳門旁，而林陳阿心證稱事後，見告訴人坐在地
    上靠在神明桌旁，則告訴人指訴壬○○亦出手毆打告訴人，即有矛盾。是告訴人
    丁○○之指訴及證人林陳阿心均指稱壬○○亦有毆打告訴人之證詞，即難遽予憑
    採。此外，又查無其他積極證據足資憑認被告壬○○有何重傷害未遂之犯行，被
    告壬○○犯重傷害未遂罪不能證明。又被告既為勸架進入告訴人所有之建築物內
    ，即非無故侵入，亦不該當刑法第三百零六條第一項之罪。原審以被告壬○○犯
    罪不能證明，為無罪之諭知，並無違誤。檢察官上訴意略以原審判決未斟酌證人
    乙○○與被告壬○○矛盾之處，即以該證據推翻其他證據，諭知壬○○無罪，有
    違經驗法則，指摘原審判決不當。檢察官之上訴無理由，應予駁回。
據上論結，應依刑事訴訟法第三百六十八條，判決如主文。
本案經檢察甲○○到庭執行職務。
中        華  　    民        國  九 十 一  年    十二    月    四 　   日
                                  臺灣高等法院臺中分院刑事第九庭
                                        審判長法　官　陳　筱　珮
                                              法  官　康  應  龍
                                              法  官　趙　春　碧
右正本證明與原本無異。
檢察官得上訴。
被告不得上訴。
如不服本判決應於收受送達後十日內向本院提出上訴書狀，其未敘述上訴之理由者並
得於提起上訴後十日內向本院補提理由書（均須按他造當事人之人數附繕本）。
                                              書記官  陳　文　琴
中        華  　    民        國  九 十 一  年    十二    月    四 　   日
刑法第二百七十七條
傷害人之身體或健康者，處三年以下有期徒刑，拘役或一千元以下罰金。
犯前項之罪，因而致人於死者，處無期徒刑或七年以上有期徒刑，致重傷者，處三年
以上，十年以下有期徒刑。
刑法第三百零六條
無故侵入他人宅、建築物或附連圍繞之土地或船艦者，處一年以下有期徒刑、拘役或
三百元以下罰金。
無故藏匿其內或受退去之要求而仍留滯者亦同。
十九條第一項前段、
                                                                        Ｋ
